臺灣高等法院臺中分院刑事裁定　　　　100年度交抗字第723號
抗　告　人
即受處分人　陳瑞祥
上列抗告人因違反道路交通管理處罰條例案件，不服臺灣臺中地
方法院中華民國100年6月27日所為裁定（100年度交聲字第1547
號），提起抗告，本院裁定如下：
    主  文
原裁定撤銷，發回臺灣臺中地方法院。
    理  由
一、原裁定意旨略以：
  (一)受處分人於民國100年2月16日15時15分許，行駛於臺中市西
    屯區市○○○路386號B1，因無小型車普通駕駛執照，駕駛
    車牌號碼9331-JV號自小客車，而為原舉發單位依道路交通
    管理處罰條例第21條第1項第1款之規定舉發受處分人有「無
    照駕駛」之違規行為，嗣受處分人到案提出申訴，經原處分
    機關查明受處分人於違規當時仍持有普通重型機器腳踏車駕
    駛執照，乃改依道路交通管理處罰條例第21條第1項第2款即
    「領有機器腳踏車執照駕駛小型車」之規定裁處受處分人罰
    鍰6,000元等情，此有臺中市警察局中市警交字第GF0000000
    號舉發違反道路交通管理事件通知單、受處分人機車及汽車
    駕照基本資料、裁決書各一份在卷可憑。
  (二)受處分人認舉發機關任意更改違規地點，濫權至極。惟查，
    本件因受處分人駕車與第三人於100年2月16日15時15分在臺
    中市市○○○路386號（區公所）B1停車場擦撞後，經另一
    當事人報警而至第二現場即受處分人住所處理時，舉發員警
    疏未注意而將舉發通知單上違規時間欄誤植為「18時10分」
    、地點載為受處分人住處「臺中市○○區○○路四段77號」
    ，嗣經臺中市政府警察局霧峰分局認舉發員警填寫違規時間
    、地點欄有誤，而於100年3月16日覆函受處分人併同函請原
    處分機關更正違規時間為「100年2月16日15時15分」；於10
    0年4月18日復函覆業經舉發員警更正舉發單違規時間、地點
    並蓋職名章隨函檢還等情，有臺中市政府警察局霧峰分局10
    0年3月16日中市警霧分交字第1000006289號、100年4月18日
    中市警霧分交字第1000009705號函、臺中市政府警察局霧峰
    分局送達證書各1份在卷可按。則更正者為違規地點及時間
    之誤寫，不影響違規事實之同一性，原舉發機關舉發之違規
    事實顯具同一，是原舉發機關自得依違反道路交通管理事件
    統一裁罰基準及處理細則第33條規定為更正，且業將更正後
    舉發通知單隨函送達予受處分人，並給予受處分人陳述意見
    機會，對於異議人之權益亦無任何不利益之影響，依前述說
    明，該等程式即屬合法無訛。從而，上開舉發通知單前縱有
    誤載違規時間、地點之情事，然此顯然之錯誤既已由原舉發
    單位及原處分機關予以更正及送達，自無違法不當，亦無礙
    於本件違規事實之認定。
  (三)又受處分人就其未曾考領小型車普通駕駛執照而僅持有普通
    重型機器腳踏車駕駛執照之事實固不爭執，惟辯以係在臺中
    市西屯區區公所地下室未點交之工地內移動車輛，非係在「
    道路」，應無道路交通管理處罰條例之適用云云。然查，移
    動車輛需於駕駛座啟動車輛後操控方向盤以及牌檔，自係駕
    駛車輛行為無訛，且經檢核當天舉發員警查處之錄音光碟，
    受處分人當時確有自承駕駛系爭車輛一情，並有該光碟錄音
    內容摘要1份附卷可查。再者，受處分人駕駛系爭自用小客
    車所行駛之臺中市西區區公所地下1樓，係為免費開放民眾
    進出停車之停車場，且於上開違規時間「100年2月16日15時
    15分」時確屬開放狀態，並無封閉禁止進入情形，此有電詢
    臺中市區公所秘書室總務之公務電話紀錄1紙在卷可證，故
    受處分人所辯該處為未點交禁止進入之工地一節，已與實情
    不符。是該區公所免費開放之地下停車場，雖非位於室外，
    惟既係提供不特定大眾出入之處所，顯然為供公眾通行之地
    方無誤，則依上開道路交通管理處罰條例第3條第1款之規定
    ，該停車場自係道路交通管理處罰條例所指之「道路」（臺
    灣高等法院95年度交抗字第534號裁定參照），從而，受處
    分人在該處駕駛車輛，如有違規之事實，自有道路交通管理
    處罰條例之適用。受處分人此部分辯解，亦無足採。
  (四)綜上所述，受處分人確有於前述時、地，駕駛系爭車輛，而
    有「領有機器腳踏車駕駛執照駕駛小型車」之違規行為，洵
    堪認定，原處分機關依道路交通管理處罰條例第21條第1項
    第2款及違反道路交通管理事件統一裁罰基準表之規定，裁
    處異議人罰鍰6,000元，與法尚無違誤。受處分人執前詞指
    摘原處分不當，為無理由，應予駁回等語。
二、本件抗告意旨略以：原裁定理由中有謂「然查，移動車輛需
    於駕駛座啟動車輛後操控方向盤以及牌檔，自係駕駛車輛行
    為無訛，且經本院檢核當天舉發員警查處之錄音光碟，受處
    分人當時確有自承駕駛系爭車輛一情，並有該光碟錄音內容
    摘要1份附卷可查。」等語，惟依刑事訴訟法規定，原審法
    院以錄音光碟做為證據，於法不合，以受處分人之自白為據
    ，於法無據。經查，爭議之地點既未點交，不應以未禁止進
    入為由，裁處受處分人。臺中市西屯區公所之地下室既未禁
    止進入，即對進入者無義務可言，萬一發生工安意外，進入
    者無任何保障，受處分人不察才進入，交通處應無開始管轄
    之權力，沒有義務，也就沒有管轄權，應是合理之事，警方
    不應只為一時之績效，不顧受處分人之權利，請求使受處分
    人免於處罰才是公允之事等語。
三、經查：
  (一)按法院受理交通事件，準用刑事訴訟法之規定；其處理辦法
    ，由司法院會同行政院定之，道路交通管理處罰條例第89條
    定有明文。又聲明異議事件之處理，除準用刑事訴訟法有關
    規定外，依道路交通事件處理辦法之規定處理之；法院就聲
    明異議之事件，必要時，得訊問受處分人及其他關係人，並
    得傳喚證人，命行鑑定，實施勘驗，亦為該辦法第3條及第
    15條所明定。本件受處分人之抗告意旨既已對原審以錄音光
    碟內容中受處分人之自承駕駛系爭車輛作為裁處依據一節，
    提出爭執，則本件受處分人究竟有無前開交通違規行為，自
    應審酌個案具體情狀，依法定證據法則之調查方法進行必要
    之調查，始為適法。
  (二)原審法院以前揭理由駁回受處分人之異議，固非無見。惟按
    事實之認定，應憑證據，如未能發現相當證據，或證據不足
    以證明，自不能以推測或擬制之方法，以為裁判之基礎。法
    院處理交通事件，並不限於科學儀器所採證據，惟仍須就事
    件所涉相關證據資料，包括供述及非供述證據，依據證據法
    則，憑以認定行為人交通違規行為之有無。查受處分人於臺
    中市西區區公所地下1樓停車場，因倒車擦撞第三人陳瑞得
    駕駛車牌號碼R7-5880號之自小客車，案經陳瑞得報警處理
    ，員警於處理過程中發現受處分人未持有適當駕駛執照等情
    ，此有臺中市警察局第六分局非道路車禍案件登記表、100
    年4月18日臺中市政府警察局霧峰分局中市警霧分交字第100
    0009790號函及錄音光碟內容摘要附卷可稽，是若有親眼見
    聞當事人違規行為之第三人可作為主要之證據資料，法院自
    應令其以證人之身分具結後為證述以為證據方法，始為妥適
    。受處分人前揭抗告意旨既對錄音光碟內容中自承駕駛車輛
    一節有所爭執，依刑事訴訟法第156條第2項規定，該自白不
    得作為上開事實認定之唯一證據，則原審法院未傳喚本件擦
    撞事故之另一當事人到庭具結作證，並予受處分人到場表示
    意見之機會，即遽認原處分機關所為處分並無違誤，而駁回
    受處分人之聲明異議，顯有應調查之證據而未調查之情形，
    是原審法院將受處分人之聲明異議駁回，尚有未洽。原裁定
    既有上開可議之處，應認抗告為有理由，為兼顧審級利益，
    爰將原裁定撤銷，發回原審法院，另為適法之處置。
據上論斷，應依道路交通管理處罰條例第89條，道路交通事件處
理辦法第25條，刑事訴訟法第413條，裁定如主文。
中    華    民    國   100    年    9     月    15    日
            刑事第五庭  審判長法  官  趙  春  碧
                              法  官  楊  文  廣
                              法  官  卓  進  仕
以上正本證明與原本無異。
不得再抗告。
                              書記官  郭  振  祥
中    華    民    國   100    年    9     月    15    日